---
title:  \includegraphics[width=0.2\linewidth]{ensae}  \vspace{-0.2cm}
subtitle:  \Large \textbf{Ecole nationale de la Statsitique et de l'Analyse économique } \vspace{-0.1cm}
author: \Large \textbf{Année académique 2023-2024}
header-includes:
   #- \usepackage{xcolor}
   - \usepackage{tocloft}
   - \usepackage{tikz}
   - \usepackage{wallpaper}
   - \usepackage{lipsum}
   - \usepackage{leading}
   - \usepackage{fancyhdr}
   - \usepackage{blindtext}
   - \usepackage{amsmath}
   - \usepackage{graphics}
   - \DeclareMathOperator*{\argmax}{argmax}
   - \DeclareMathOperator*{\argmin}{argmin}
output: 
  pdf_document: default
      #toc: true
      #toc_depth: 5
      #number_sections: true
      #fontsize: 14 pt
      #geometry: margin=1in
  html_document: default
    #toc: true
    #toc_depth: 5
    #theme: united
---

```{=tex}
\begingroup
\color{blue}
\begin{tikzpicture}[remember picture,overlay]
    \draw[very thick]
        ([yshift=-35pt,xshift=35pt]current page.north west)--
        ([yshift=-35pt,xshift=-35pt]current page.north east)--
        ([yshift=35pt,xshift=-35pt]current page.south east)--
        ([yshift=35pt,xshift=35pt]current page.south west)--cycle;
\end{tikzpicture}
\endgroup
```
```{=tex}
\vspace{-.2cm} 
\begin{center}

* * *

\vspace{1.2cm} 

\LARGE{\textbf{COURS DE STATISTIQUE SPATIALE}}


\end{center}
```
```{=tex}
\begingroup
\color{blue}
\begin{center}
* * *

\begingroup
\LARGE \textbf{TRAVAUX PRATIQUES N°2}
\endgroup

* * *
\end{center}
\endgroup
```
\vspace{1cm}

```{=tex}
\begin{center}
\large Réalisé par :  \textbf{Inoussa ZAONGO et Omar THIAM}
\end{center}
```
```{=tex}
\begin{center}
\large Sous la supervision de :  \textbf{M. HEMA}
\end{center}
```
```{=tex}
\begin{center}
\vspace{1cm}
\large 21 Décembre 2023
\vspace{1cm}
\end{center}
```
```{=tex}
\begin{center}
Ce document a été généré directement depuis \textbf{RStudio} en utilisant l’outil \textbf{Markdown}. \\
\vspace{0.5cm}
\includegraphics[width=1\linewidth]{Rlogo}
\hspace{1cm}
\includegraphics[width=0.12\linewidth]{Rstudiologo}
\end{center}
```
```{=tex}
\thispagestyle{empty}
\newpage
```
```{=tex}
\setcounter{tocdepth}{4}                
\renewcommand{\contentsname}{\textcolor{blue}{Sommaire}}
```
\textcolor{blue}{\tableofcontents} \newpage

```{r setup, include=FALSE}
knitr::opts_chunk$set(
	echo = TRUE,
	message = FALSE,
	warning = FALSE
)

```


```{r}
library("raster")
library("sf")
library("dplyr")
library("ggplot2")
library("sp")
#library("esquisse")
library("readr")


```







# Importation et visualisation des données ACLED

```{r}
pass <- here::here() #chemin relatif
pass_true <- paste0(pass,"/","ACLED-Western_Africa.csv") #Accés a notre base de données
data<- readr::read_csv(pass_true) #Lecture de notre base de données

dim(data)
head(data)
str(data)



```




## Ajouter des coordonnées spatiales à la base

```{r}

data_sp = data
coordinates(data_sp) = ~longitude+latitude
class(data_sp) # pour connaitre la classe

#View(data_sp)

```


## Ajout de la projection

```{r}


# projection longlat
proj4string(data_sp) <- CRS("+proj=longlat +datum=WGS84 +no_defs
+ellps=WGS84 +towgs84=0,0,0")


#Pour connaitre le numero de projection wgs_84
str(data_sp)
proj4string(data_sp)

```

## Transformation de l'objet sp en sf


```{r}
data_sf = st_as_sf(data_sp, coords=c(longitude,latitude))
class(data_sf)
head(data_sf)

```



## Representation

```{r}
ggplot(data_sf) +
  aes(fill = pays, colour = type) +
  geom_sf(size = 1.2) +
  scale_fill_hue(direction = 1) +
  scale_color_hue(direction = 1) +
  theme_minimal()

```



# Importation des shapefile des pays de l'Afrique

```{r}
pass_true <- paste0(pass,"/","Africa_Boundaries.shp") #Accés a notre base de données
Afrique<- read_sf(pass_true) #Lecture de notre base de données

```


## Selectionner les limites des pays de ACLED dans le sf de l'Afrique

```{r}

library(dplyr)

Pays_ACLED = filter(Afrique,NAME_0 %in% c("Burkina Faso","Côte d'Ivoire",
                                          "Gambia","Ghana","Liberia","Niger",
                                          "Sierra Leone","Togo","Mali","Nigeria",
                                          "Mauritania","Senegal","Benin","Cape Verde" ,"Guinea","Guinea-Bissau"))


```




## Representation des pays et des evenements de ACLED

```{r}


library(ggplot2)

graph <- ggplot() +
  geom_sf(data = Pays_ACLED, aes(fill = NAME_0), color = "black", size = 0.5) +
  geom_sf(data = data_sf, aes(fill = type), color = "red", size = 0.5) +
  scale_fill_discrete(name = "NAME_0", limits = unique(Pays_ACLED$NAME_0))


print(graph)

```


# I.Première partie

# 1. Compter les évênements dans chaque pays





```{r}
#1.1 Calculer le nombre d'evenement par pays

library(dplyr)
nombre_evenement = data %>% 
  group_by(pays) %>%
  summarise("nombre_evenement" = n())

print(nombre_evenement) 

#1.2 Representation

ggplot(nombre_evenement) +
  aes(x = pays, y = nombre_evenement, fill = pays) +
  geom_col() +
  scale_fill_hue(direction = 1) +
  theme_minimal()



```

# 2.Fixation d'un pays et Calcul des évênements

## 2.1 Evênements par region

Fixons comme pays le Burkina Faso et calcul les évênements par region

Pour cela , nous allons faire venir le shape par region du Burkina Faso

```{r}
pass <- here::here() #chemin relatif
pass_true <- paste0(pass,"/","gadm41_BFA_1.shp") #Accés a notre base de données
BF<- read_sf(pass_true) #Lecture de notre base de données
str(BF)

```


## Représentation

```{r}
#representation


ggplot(BF) +
  aes(fill = NAME_1) +
  geom_sf(size = 1.2) +
  scale_fill_hue(direction = 1) +
  theme_minimal()




```

  

# Extraction de la base Burkina dans la base Acled

```{r}
# extraction de la base Burkina dans la base Acled

BF_ACLED = filter(data_sf,pays %in% ("Burkina Faso"))


```


Nous allons ensuite fusionner cette base qui contient les attaques avec avec la base BF qui contient le decoupage administratif pour avoir le nombre d'évênement.


## Fusion de base BF et de base BF_ACLED


```{r}
New_data= st_join(BF_ACLED,BF)
head(New_data)
```




```{r}
#Calcul des événnements par region au burkina faso

#AVec summarise

evenement_BF = New_data %>%
    group_by(NAME_1)%>%
     summarise("evenement_region"=n())
print(evenement_BF)

#on voit qu'il y'a un une ligne qui est NA , on la supprimer
evenement_BF1 <- subset(evenement_BF, !is.na(evenement_BF$NAME_1))
print(evenement_BF1)



```



```{r}

##avec mutate pour pouvoir representer l'object spatial et de l'utiliser après dans les raster

evenement_BF_r = New_data %>%
  group_by(NAME_1)%>%
  mutate("evenement_region"=n())
print(evenement_BF_r)

#representation
ggplot(evenement_BF1) +
  aes(fill = NAME_1, colour = evenement_region) +
  geom_sf(size = 1.2) +
  scale_fill_hue(direction = 1) +
  scale_color_gradient() +
  theme_minimal()


```



## 2.2 Evênements par province


```{r}
pass <- here::here() #chemin relatif
pass_true <- paste0(pass,"/","gadm41_BFA_2.shp") #Accés a notre base de données
BF_provin<- read_sf(pass_true) #Lecture de notre base de données
str(BF_provin)

View(BF_provin)

```


## Fusion de base BF_provin et de base BF_ACLED
```{r}
base_provin= st_join(BF_ACLED,BF_provin)
head(base_provin)


```


```{r}
#Calcul des événnements par region au burkina faso

#AVec summarise

evenement_provin_BF = base_provin %>%
    group_by(NAME_2)%>%
     summarise("evenement_province"=n())
print(evenement_provin_BF)


```


# II Deuxième partie

## II.1.Créer un raster avec une résolution de 0.5m x 0.5 m 


```{r}

# prendre le BF 
 r_crs <- CRS("+proj=merc +lon_0=0 +k=1 +x_0=0 +y_0=0 +ellps=WGS84 +datum=WGS84 +units=m +no_defs")
r_ext <- extent(BF) # les bords 
r_res <-  c(0.5,0.5) # resolution : 0.5 m
rast_zero <- raster(crs=r_crs, ext=r_ext, resolution=r_res)
st_crs(evenement_BF_r) <- r_crs

evenement_BF_r <- st_transform(evenement_BF_r, crs = r_crs)

BF_raster_reg <- rasterize(evenement_BF_r, rast_zero, field = "evenement_region", fun = "sum")


str(evenement_BF_r)

plot(BF_raster_reg)

plot(BF_raster_reg, main = "Superposition Couche Raster et Couche Vecteur")

# Plot la couche vecteur par-dessus la couche raster
plot(BF, add = TRUE, col = "red", pch = 20)


```




## II.2.creer un autre raster qui categorise le nombre d'évênements

### II.2.1 Categorisation du prof



```{r}
# Categorisation  des raster

# Définir les ruptures pour la catégorisation
#breaks <- c(0, 5, 10, Inf)

breaks <- c(0, 5, 10, Inf)

# Créer des catégories en fonction du nombre d'événements
raster_categories <- cut(getValues(BF_raster_reg), breaks = breaks, labels = c(1, 2, 3), include.lowest = TRUE)

# Créer une nouvelle couche raster avec les catégories
BF_raster_categories <- BF_raster_reg  # Créer une copie de la couche raster
values(BF_raster_categories) <- as.numeric(raster_categories)  # Définir les valeurs

# Plot la nouvelle couche raster avec catégories
plot(BF_raster_categories, main = "Raster avec Catégories")

str(BF_raster_categories)


# Plot les categories du raster
plot(raster_categories, main = "categorie)")

valeur = getValues(BF_raster_categories)
print(valeur)

```




### II.2.1 Categorisation differente de celle du prof



```{r}
# Categorisation  des raster

# Définir les ruptures pour la catégorisation
#breaks <- c(0, 5, 10, Inf)

breaks <- c(0, 1000, 2000, Inf)

# Créer des catégories en fonction du nombre d'événements
raster_categories <- cut(getValues(BF_raster_reg), breaks = breaks, labels = c(1, 2, 3), include.lowest = TRUE)

# Créer une nouvelle couche raster avec les catégories
BF_raster_categories <- BF_raster_reg  # Créer une copie de la couche raster
values(BF_raster_categories) <- as.numeric(raster_categories)  # Définir les valeurs

# Plot la nouvelle couche raster avec catégories
plot(BF_raster_categories, main = "Raster avec Catégories")

str(BF_raster_categories)


# Plot the categorized raster
plot(raster_categories, main = "Categorized Events (10 km x 10 km)")




valeur = getValues(BF_raster_categories)
print(valeur)

```



## II.3 BONUS

Le bonus consiste à donner les limites du travail qui a été donné et autre

### II.3.1 Resolution 10km*10km

La projection mercator on a une resolution en mètre donc on peut convertir km en m.


```{r,}
library(raster)
library(sf)

# Définir la projection cartographique avec une résolution en mètres
r_crs_bis <- CRS("+proj=merc +lon_0=0 +k=1 +x_0=0 +y_0=0 +ellps=WGS84 +datum=WGS84 +units=m +no_defs")

# Obtenir l'extent du raster à partir de BF
r_ext_bis <- extent(BF)

# Définir une résolution de 10 km (10 000 mètres)
r_res_bis <- c(10000, 10000)

# Créer le raster avec la nouvelle résolution
rast_zero_bis <- raster(crs = r_crs_bis, ext = r_ext_bis, resolution = r_res_bis)

# Transformer les données du vecteur dans la projection cartographique
evenement_BF_r <- st_transform(evenement_BF_r, crs = r_crs_bis)

# Rasterize avec la nouvelle résolution
BF_raster_reg1 <- rasterize(evenement_BF_r, rast_zero_bis, field = "evenement_region", fun = "sum")

# Afficher le résultat
plot(BF_raster_reg1, main = "resolution 10km")


```


Mais On remarque cette resolution est trop pour le Burkina , ce qui rend l'information vague . Dons dans la suite on va changé de resolution pour pouvoir rendre l'information lisible

### II.3.2 Carte du G5_sahel

Nous n'avons pas pu creer les raster pour les pays du G5 sahel du fait du volume des données


```{r,eval=FALSE}
# Créer un raster avec une résolution de 10 km x 10 km
resolut <- 1  # en mètres

G5_crs <- CRS("+proj=sinu +lon_0=0 +x_0=0 +y_0=0 +ellps=WGS84 +datum=WGS84 +units=m")
raster_layer <- raster(crs = G5_crs ,extent(Pays_ACLED), resolution = resolut)
st_crs(New_base) <- G5_crs

image(raster_layer)
# Remplir le raster avec le nombre d'événements par cellule
raster_count <- rasterize(New_base, raster_layer, field = "pays",fun=n())

# Afficher les informations sur le raster créé
print(raster_count)

# Visualiser le raster
plot(raster_count, main = "Nombre d'événements par cellule (10 km x 10 km)")


#creer un autre raster qui categorise le nombre d'évênements

# Assuming 'raster_count' is the raster layer with the number of events per cell

# Define breaks for categorization
breaks <- c(0, 5, 10, Inf)

# Create categories based on the number of events
raster_categories <- cut(getValues(raster_count), breaks = breaks, labels = c(1, 2, 3), include.lowest = TRUE)

# Create a new raster layer with categories
raster_categories <- raster_count
values(raster_categories) <- raster_categories

# Plot the categorized raster
plot(raster_categories, main = "Categorized Events (10 km x 10 km)")





```

### II.3.3 Matrice de voisinage

#### II.3.3.1 Sur les provinces du Burkina Faso


```{r}
#install.packages("spdep")

# Charger les packages
library(sf)
library(spdep)


# Créer la matrice de voisinage
matrice_voisinage <- poly2nb(BF_provin, queen = TRUE)

# Afficher la matrice de voisinage
matrice_voisinage



```







```{r}
burkina.spdf2 <- raster::getData("GADM", country = "burkina faso", level = 2)

class(burkina.spdf2)
View(burkina.spdf2)
##Representation de la carte
centre<-coordinates(burkina.spdf2)
noms2<-burkina.spdf2$NAME_2
w.nb2 <- poly2nb(burkina.spdf2,row.names = noms2,queen=TRUE)
par(oma = c(0, 0, 0, 0), mar = c(0, 0, 1, 0))#defini les marge exterieur et interieur
plot(burkina.spdf2)
text(centre[,1],centre[,2],noms2,cex=.7)
title("Provinces du Burkina")


# les vosins

par(oma = c(0, 0, 0, 0), mar = c(0, 0, 1, 0))
plot(burkina.spdf2,border="grey", axes=T)
text(centre[,1],centre[,2],noms2,cex=.7)
plot(w.nb2,centre,add=T,col="blue")
title("Matrice de voisinage des Provinces du BF")

```



#### II.3.3.1 Sur les departements du Senegal






```{r}

Senegal.spdf2 <- raster::getData("GADM", country = "senegal", level = 2)

##Representation de la carte
centre<-coordinates(Senegal.spdf2)
noms2<-Senegal.spdf2$NAME_2
w.nb2 <- poly2nb(Senegal.spdf2,row.names = noms2,queen=TRUE)
par(oma = c(0, 0, 0, 0), mar = c(0, 0, 1, 0))
plot(Senegal.spdf2)
text(centre[,1],centre[,2],noms2,cex=.7)
title("departement du senegal")

print(w.nb2)

```

## Representation graphique de la matrice de voisinage du senegal

```{r}
# les vosins

par(oma = c(0, 0, 0, 0), mar = c(0, 0, 1, 0))
plot(Senegal.spdf2,border="grey", axes=T)
text(centre[,1],centre[,2],noms2,cex=.7)
plot(w.nb2,centre,add=T,col="blue")
title("Matrice de voisinage des departements du Senegal")

```

